臺灣臺中地方法院刑事判決　　　　　　　　　　　　九十一年度訴字第一八五號
　　公　訴　人　臺灣臺中地方法院檢察署檢察官
　　被　　　告　乙○○
　　選任辯護人　陳呈雲
右列被告因違反著作權法案件，經檢察官提起公訴（九十一年度偵字第一三九四九號
），本院判決如左：
    主  文
乙○○共同以明知為侵害著作權之物，意圖營利而交付之方法，侵害他人之著作權為
常業，處有期徒刑壹年貳月；緩刑肆年，緩刑期內付保護管束。
扣案如附表所示之盜版ＣＤ音樂光碟片壹仟零玖拾片及販賣所得現金新臺幣伍千零玖
拾元，均沒收。
    事  實
一、乙○○前於八十九年間即仍處少年時期，曾有違反著作權法之非行紀錄。竟仍不
    知悔改，明知附表所示之被侵害歌曲係附表各編號所示公司享有著作權之錄音著
    作，均尚在著作財產權存續期間內，任何人非經各該享有著作權公司之同意或授
    權，不得明知為侵害著作權之物，意圖營利而交付；且亦明知姓名年籍不詳綽號
    「小陳」之成年男子所交付如附表名稱之ＣＤ音樂光碟片，係未經附表各編號所
    示公司之授權或同意，而由不知姓名年籍之人擅自重製，侵害各該錄音著作權人
    著作財產權之盜版品，竟自民國九十一年七月十一日起，以每日薪資新臺幣（下
    同）八百元之代價，受僱於綽號「小陳」之成年男子，並共同基於意圖營利而販
    賣交付盜版ＣＤ之犯意聯絡，由乙○○於每日晚間六、七時許起至翌日零時許，
    在臺中市○○區○○路二十五之八號（起訴書誤為二十五號之八）對面之文華夜
    市櫃位內，擺設攤位陳列上開盜版之ＣＤ音樂光碟片，並以每片五十元之價格，
    販售交付予不特定之顧客，而以此方法共同侵害如附表各編號所示公司之著作財
    產權，乙○○並恃每日八百元之薪資所得為生，而以之為常業。嗣於同年月十五
    日十九時三十五分許，經警在上開設攤地點當場查獲正在擺放盜版ＣＤ音樂光碟
    片之乙○○，並扣得如附表所示之盜版ＣＤ音樂光碟片一千零九十片及販賣所得
    現金五千零九十元。
二、案經如附表各編號所示公司訴由臺中市警察局第六分局報告臺灣臺中地方法院檢
    察署檢察官偵查起訴。
    理  由
一、訊據被告乙○○對於有於右揭時、地，受僱於綽號「小陳」之成年男子，共同設
    攤陳列如附表所示之ＣＤ音樂光碟片，並以每片五十元之價格販售交付予不特定
    之顧客等情，固供承不諱，惟矢口否認有何以販賣盜版音樂光碟片為常業之事實
    ，辯稱：伊當時有在泡沫紅茶店工作，是因「小陳」一時找不到人才請伊過去幫
    忙，且「小陳」只表示攤位中陳列販賣之音樂光碟片並非原唱，但不知是盜版品
    云云。經查：
（一）扣案如附表所示之被侵害歌曲，係附表所列各公司享有著作財產權之錄音著作
      一節，有各該被侵害歌曲之著作權利證明資料、經濟部公司執照、臺北市政府
      營利事業登記證等件在卷可證。又扣案如附表所示之ＣＤ音樂光碟片，均係未
      經各該著作權人授權或同意，而由不知姓名年籍之人擅自重製之盜版品，且各
      該音樂光碟片之封面，均係以各該被侵害歌曲之原唱者照片包裝或與原版ＣＤ
      文宣為相同之版面設計等情，則據告訴代理人甲○○實際勘驗無訛，並有現場
      拍攝之照片六張及扣案之盜版ＣＤ音樂光碟片一千零九十片可資佐憑。告訴代
      理人甲○○於警訊時復指稱：現場查獲之音樂光碟片一千零九十片，依市場價
      格每片三百五十元等語，有警訊筆錄可參。據此，扣案之ＣＤ音樂光碟片既均
      以各該被侵害歌曲之原唱者照片或原版ＣＤ宣傳文宣作為封面之包裝，被告與
      綽號「小陳」之成年男子復以遠較原版市價低廉之每片五十元價格販賣，對一
      般社會大眾而言，顯然無人不知該等音樂光碟片係盜版品。則本身係在販賣該
      等音樂光碟片之被告，又豈有不知之理？參以被告前於八十九年間之少年時期
      ，即曾有違反著作權法之非行紀錄，有臺灣高等法院被告全國前案紀錄表一份
      在卷可稽，足見被告並非初次違犯著作權法，益徵被告所辯不知扣案音樂光碟
      片係盜版品云云，並不可採。
（二）按刑法上所謂常業犯，指反覆以同種類行為為目的之社會活動之職業性犯罪而
      言，至於犯罪所得之多寡，是否恃此犯罪為唯一之謀生職業，則非所問，縱令
      兼有其他職業，仍無礙於該常業犯罪之成立。最高法院八十五年台上字第五一
      ０號判例可資參照。在本案中：
  １、被告乙○○於本院審理時固辯稱：其於查獲當時，尚有在泡沫紅茶店工作，只
      是「小陳」一時找不到人才請其過去幫忙云云，並提出「逢甲萬里香紅茶店」
      開立之在職證明書一紙欲資佐憑。惟查，被告於警訊係供稱：「．．．目前無
      業，．．因為目前找不到工作，缺錢使用，才販賣盜版ＣＤ．．．．」等語；
    於偵訊時亦供述：「我沒有工作，才如此。」等語，有警訊及偵訊筆錄可考。
      衡情，被告於被查獲當時若確實有如庭提在職證明書所載，係在泡沫紅茶店從
      事送貨員之工作，則依該工作之性質，既無任何不法，被告顯無於偵查期間謊
      稱目前無業之必要，其嗣於本院審理時翻異前詞，辯稱當時任職於泡沫紅茶店
      云云，是否實在，即非無疑。
  ２、退步言之，縱認被告上開所辯係屬可採，然被告於本院審理時又供稱：「．．
      ．我原本是想找另一個正當兼職的工作，因為那時泡沫紅茶店放假休息，才臨
      時被找去做這件工作。」等語，有本院審判筆錄可按。參以被告自九十一年七
      月十一日起至十五日被查獲時止，每日均自晚間六、七時許起至翌日零時許，
      在該攤位顧攤陳列販售盜版音樂光碟片，工作內容均屬相同，工作時間又緊接
      不間斷，足見該份工作性質具有同質性及反覆實施性；而每日薪資所得八百元
      ，金額非少，依一般生活水準，亦已足堪維生，揆諸前揭判例意旨，被告受僱
      販賣之情形，顯已符合刑法上常業犯之要件，自不因其另有泡沫紅茶店之送貨
      工作，抑或僅受僱短短四日即為警查獲，而影響其係常業犯之認定。被告選任
  辯護人為被告辯護稱被告工作之時間僅四日，顯見並非專以販售盜版音樂光碟
      片維生云云，尚不可採。
  ３、綜上，被告辯稱其非以販賣盜版音樂光碟片為常業云云，要無足取。被告確有
      以上開所為為常業之故意，應屬無疑。
（三）再按刑法上所謂意圖營利只以行為人主觀上有此意圖為已足，並不以果而得利
      或已經得利為必要。行為人縱僅係受僱，領取固定薪資，未分享抽成或分帳之
      利潤情形，仍無礙於其意圖營利之主觀違法要件。最高法院八十七年度台上字
      第二二九０號裁判可資參照。而查，被告乙○○受僱於綽號「小陳」之成年男
      子，負責顧攤販賣盜版音樂光碟片之工作，每日薪資八百元等情，業據被告乙
      ○○供明在卷，則其既有藉由從事上開工作以得財之企圖，且亦實際因而領有
      薪資，其主觀上有意圖營利之意思，應臻明確。公訴人認被告係基於散布之意
      圖，容有誤會。
（四）另按明知為侵害著作權或製版權之物而散布或意圖散布而陳列或持有或意圖營
      利而交付者，視為侵害著作權或製版權，著作權法第八十七條第二款定有明文
      。依上所陳，本案被告乙○○明知扣案如附表所示之ＣＤ音樂光碟片均係侵害
      各該著作財產權人之物，竟意圖營利，仍受僱於綽號「小陳」之成年男子，而
      為顧攤、陳列、販賣之工作，並將上開侵害著作財產權人之物交付予不特定之
      買受人，其所為自已該當於著作權法第八十七條第二款之規定，係屬應視為侵
      害著作權之行為。
（五）此外，並有臺中市警察局第六分局扣押筆錄、現場圖、現場照片八張在卷可憑
      及扣案如附表所示之盜版ＣＤ音樂光碟片一千零九十片及販賣所得現金五千零
      九十元足資參佐。從而，本件事證明確，被告右開犯行，堪以認定。
二、核被告所為，係犯著作權法第九十四條以犯第九十三條第三款以第八十七條第二
    款明知為侵害著作權之物，而意圖營利而交付之方法，侵害他人之著作權為常業
    罪。茲再析述如下：
（一）按「散布」係指不問有償或無償，將著作之原件或重製物提供公眾交易或流通
      之謂也，著作權法第三條第一項第十一款定有明文。而「銷售」則係買方支付
      價金，賣方交付買賣標的物之行為，雖亦屬「散布」之一種方式，但「散布」
      既不以給付對價、交付具體財物或具有營利之意圖為必要，行為態樣顯較廣泛
      ，是被告乙○○明知綽號「小陳」之成年男子所交付如附表所示名稱之盜版Ｃ
      Ｄ音樂光碟片，均係侵害表列各該公司享有著作財產權之物，竟意圖營利而受
      僱於綽號「小陳」之人，並負責顧攤、陳列、販賣盜版音樂光碟片之工作，核
      其所為，係屬著作權法第八十七條第二款所定「明知為侵害著作權之物，意圖
      營利而交付」之行為。
（二）被告與綽號「小陳」之成年男子就上揭行為，有犯意之聯絡及行為之分擔，皆
      為共同正犯。
（三）被告自綽號「小陳」之成年男子處收受持有盜版ＣＤ音樂光碟片後，將該等音
      樂光碟片在攤位櫃內擺放陳列之低度行為，雖亦屬同法第八十七條第二款所定
      「明知為侵害著作權之物，意圖散布而陳列或持有」之行為，然因均為其後意
      圖營利而交付之高度行為所吸收，不另論罪。
（四）被告部分一次販售二片以上不同片名之盜版ＣＤ音樂光碟片之行為，係以一販
      賣交付行為，同時侵害如附表所示多數著作權人之法益，為想像競合犯。
（五）爰審酌被告為圖私利，竟枉顧如附表所示之錄音著作均係他人辛苦之智慧結晶
      ，而與綽號「小陳」之成年男子共同販賣盜版品，攫取著作權人應得之利益，
      且無視政府大力宣導尊重他人智慧財產權之法令，惡性非輕，其販賣之時間僅
      為四天，並非長久，且每日薪資為八百元，四日薪資所得共計三千二百元，個
      人所得利益不多，但被查扣之如附表所示之盜版ＣＤ音樂光碟片數量達一千零
      九十片，數量可觀，以原版市價一片三百五十元計算，總計被查獲之盜版音樂
      光碟片之價值為三十八萬一千五百元，對各該著作權人之權益損害嚴重，並擾
      亂市場秩序，影響我國致力保護智慧財產權之國際名譽。基此，被告選任辯護
      人為被告辯護謂告訴人所受實害不大，顯見被告行為尚有可憫之處，請求依刑
      法第五十九條規定減輕其刑，即屬無據。惟考之被告犯罪手段平和，其與綽號
      「小陳」之成年男子係分屬受僱人及僱用者之身分，暨迄未與告訴人達成和解
      等一切情狀，量處如主文第一項所示之刑。末查，被告前未曾受有期徒刑以上
      刑之宣告，有卷附之臺灣臺中地方法院檢察署刑案資料查註紀錄表、臺灣高等
      法院被告全國前案紀錄表各一份可參，其因年輕識淺，一時失慮，誤觸法典，
      本院認被告歷此偵審程序，當知所警惕，信無再犯之虞，所宣告之刑，以暫不
      執行為適當，併諭知緩刑四年，以啟自新。又被告於少年時期即已有違犯著作
      權法之非行紀錄，竟又明知故犯本件犯行，顯見其守法觀念淡薄，本院認應以
      專業之觀護人，輔導其品性，並協助其建立正確之價值觀，爰併予宣告緩刑期
      內付保護管束，以符緩刑制度之良法美意。
三、扣案如附表所示之盜版ＣＤ音樂光碟片一千零九十片及販賣所得現金五千零九十
    元，均係共犯綽號「小陳」之成年男子所有，用供渠等犯罪所用之物，業據被告
    供述明確，爰依刑法第三十八條第一項第二款規定，宣告沒收。
據上論斷，應依刑事訴訟法第二百九十九條第一項前段，著作權法第九十四條，刑法
第十一條前段、第二十八條、第五十五條、第三十八條第一項第二款、第七十四條第
一款、第九十三條第一項，判決如主文。
本案經檢察官藍獻榮到庭執行職務
中      華      民      國      九十一      年    九    月    二十五    日
                                臺灣臺中地方法院刑事第二庭
                                    法  官  莊  嘉  蕙
右正本證明與原本無異。
如不服本判決，應於送達後十日內向本院提出上訴狀（須附繕本），上訴於臺灣高等
法院臺中分院。
                                    書記官
中      華      民      國      九十一      年    九    月    二十五    日
附錄論罪科刑法條
著作權法第九十四條
以犯第九十一條、第九十二條或第九十三條之罪為常業者，處一年以上七年以下有期
徒刑，得併科新台幣四十五萬元以下罰金。
著作權法第九十三條
有下列情形之一者，處二年以下有期徒刑，得併科新台幣十萬元以下罰金︰
一  侵害第十五條至第十七條規定之著作人格權者。
二  違反第七十條規定者。
三  以第八十七條各款方法之一侵害他人之著作權者。
著作權法第八十七條
有下列情形之一者，除本法另有規定外，視為侵害著作權或製版權︰
一  以侵害著作人名譽之方法利用其著作者。
二  明知為侵害著作權或製版權之物而散布或意圖散布而陳列或持有或意圖營利而交
    付者。
三  輸入未經著作財產權人或製版權人授權重製之重製物或製版物者。
四  未經著作財產權人同意而輸入著作原件或其重製物者。
五  明知係侵害電腦程式著作財產權之重製物而仍作為直接營利之使用者    。
